臺灣臺南地方法院民事判決
110年度訴字第731號
原      告  張紹莉  

            陳建志  

            莊書羽  

共      同
訴訟代理人  張紹斌  

            林念祖律師
被      告  長磯建設開發有限公司

法定代理人  黃  瓅  
訴訟代理人  范福榮  
            裘佩恩律師
            蘇泓達律師
            莊佳蓉律師
上列當事人間請求減少價金等事件，本院於民國111年3月28日言
詞辯論終結，判決如下：
    主  文
被告應給付原告張紹莉新臺幣貳拾肆萬伍仟柒佰貳拾陸元、原告
陳建志貳拾肆萬伍仟柒佰貳拾陸元、原告莊書羽柒拾肆萬貳仟貳
佰玖拾捌元，及均自民國一百一十年六月十七日起至清償日止，
按週年利率百分之五計算之利息。
原告其餘之訴駁回。
訴訟費用由被告負擔百分之八十九，餘由原告負擔。
本判決原告勝訴部分，於原告張紹莉、陳建志及莊書羽各以新臺
幣捌萬壹仟玖佰零玖元、捌萬壹仟玖佰零玖元及貳拾肆萬柒仟肆
佰參拾參元為被告供擔保後，得假執行。但被告如各以新臺幣貳
拾肆萬伍仟柒佰貳拾陸元、貳拾肆萬伍仟柒佰貳拾陸元、柒拾肆
萬貳仟貳佰玖拾捌元為原告張紹莉、陳建志及莊書羽預供擔保，
得免為假執行。
原告其餘假執行之聲請駁回。
    事實及理由
壹、程序方面
　　按法定代理人之代理權消滅者，訴訟程序在有法定代理人承
    受其訴訟以前當然停止；前開承受訴訟人於得為承受時，應
    即為承受之聲明，民事訴訟法第170條、第175條第1項分別
    定有明文。查被告之法定代理人原為黃耀璋，嗣於本件訴訟
    中變更為黃瓅，有有限公司變更登記表在卷可稽（本院卷二
    第21頁），且經被告於民國110年12月7日具狀聲明承受訴訟
    ，有民事陳報狀在卷可稽（本院卷二第15頁），經核並無不
    合，應予准許。
貳、實體方面　　
一、原告起訴主張：
  ㈠訴之聲明：
  ⒈被告應給付原告張紹莉新臺幣（下同）25萬6,786元、原告陳
    建志25萬6,786元、原告莊書羽87萬7,958元，及均自起訴狀
    繕本送達之翌日起至清償日止，按週年利率5％計算之利息。
  ⒉原告願供擔保，請准宣告假執行。 
  ㈡原告張紹莉及其兄即訴外人張紹斌於106年5月間向被告購買
    其興建之「那藏」建案房屋2戶，臺南市○○區○○段000000地
    號土地及其上同段348建號、門牌號碼臺南市○○區○○路○段00
    0巷00號建物（編號Ａ3，下稱系爭86號房屋）登記為原告張
    紹莉、陳建志之應有部分各2分之1；同段1077-8地號土地及
    其上同段352建號、門牌號碼臺南市○○區○○路○段000巷00號
    建物（編號Ａ10，下稱系爭26號房屋）登記為原告莊書羽所
    有。被告於交屋時在建物現況確認書中勾選「無漏水」及「
    自來水及排水系統正常」，可認被告向原告保證系爭86號房
    屋、系爭26號房屋並無漏水，且自來水及排水系統並無問題
    。　　
  ㈢系爭86號房屋之瑕疵：
　  系爭86號房屋交屋後，陸續發現多處牆面雨天漏水及2樓主
    臥浴室之浴櫃使用後漏水並腐朽損壞，被告於106年8月至10
    8年11月間多次維修漏水及更換浴櫃，維修過程造成之裝潢
    及玻璃毀損及清潔費用於109年7月17日調解成立，被告已賠
    償損害及清潔費用6萬8,450元。惟原告又發現，系爭86號房
    屋1樓廚房流理檯排水管於用水量較大時會發生排水不順、
    溢流逆流等情形，經訴外人長鑫環保企業社建議，而於109
    年10月21日進行管内攝影，發現污水排水管之洩水坡度（傾
    斜角度）較一般正常住宅不足，且因施工瑕疵致使排水管變
    形成為波浪形，造成排水不暢，排水管内多處積水，污水無
    法順利排入水溝。且臺南市土木技師公會之鑑定報告（下稱
    系爭鑑定報告）亦認：「系爭86號房屋廚房排水管路經管内
    攝影顯示，排水坡度因施工瑕疵致使排水不順暢，易生阻塞
    。」
  ㈣系爭26號房屋之瑕疵：
　⒈1樓車庫上方照明燈電源孔處之漏水（下稱系爭1樓車庫漏水
    ）：
  ⑴1樓庭院照明燈之電源孔處，每逢雨勢較大時便會漏水，被告
    雖曾派員將2樓陽台處作注射補漏、塗防水漆、排水孔周圍
    打矽利康等，但次年雨季仍會滲漏。張紹斌向被告請求減少
    價金，欲以該款項在漏水處正上方（即2樓陽台）搭設採光
    罩，以遮蔽漏水處正上方之雨水。被告客服專員即訴外人黃
    嘉玲曾於108年3月22日以通訊軟體LINE（下稱LINE）回覆張
    紹斌：「系爭26號房屋車庫上方電信盒漏水情形，如明年再
    無改善，公司答應給予屋主施作2樓採光罩費用（以＿元）為
    限」。張紹斌請業者估價後，回報採光罩估價為8萬5,000元
    ，被告似為太高而未給付。系爭26號房屋於108年5月20日又
    漏水，被告允諾減少價金7萬元，109年4月上旬傳送1份協議
    書初稿給張紹斌，張紹斌將文字稍作修正後，回傳予被告，
    被告卻悔約未給付該款項。原告莊書羽遂於109年4月中旬自
    費以9萬元僱工施作2樓採光罩，109年4月15日施工及給付完
    畢。但109年6月梅雨季節來臨時，該處仍有漏水現象，張紹
    斌請防水業者查看結果為2樓陽台欄杆與地面接縫處為採光
    罩遮蔽不到之範圍，需再施作防水補強，估價1萬7,500元。
    系爭鑑定報告亦認：「系爭26號房屋車庫上方外牆磁磚因2
    樓陽台防水施工瑕疵，致使雨水滲入白華析出，沿外牆磁磚
    面垂流而下。」
　⒉2樓主臥浴室之浴櫃（下稱系爭浴櫃）之瑕疵：
　⑴2樓主臥浴室浴櫃之材質為甘蔗板，為不耐水材質，無法長期
    於潮溼環境中使用，且被告未在浴櫃周圍施打矽利康防水，
    致浴櫃有腐朽損壞現象（下稱系爭浴櫃瑕疵）。依系爭鑑定
    報告：「2樓浴櫃因材料品質無法長期處於有水環境中使用
    ，致使浴櫃因水滲入腐朽損壞。」
　⒊廚房排水管排水不順：
　  原告莊書羽於110年1月4日請長鑫環保企業社就系爭26號房
    屋之廚房排水管進行水管攝影，發現排水管竟有4個轉彎，
    致難以疏通，排水坡度亦不順暢，易生阻塞，與系爭86號房
    屋有相同之瑕疵。系爭鑑定報告亦認：「廚房排水管路經管
    内攝影顯示，排水坡度因施工瑕疵致使排水不順暢，易生阻
    塞。」　　
  ㈤系爭鑑定報告研判上開瑕疵應與被告之施工及材質瑕疵有關
    ，顯然欠缺被告保證之品質，且排水管線及系爭1樓車庫漏
    水問題，均係可歸責於被告，其應負買賣瑕疵擔保責任，且
    被告對於瑕疵之發生，不以有故意或過失為必要，亦不以其
    事前知悉為要件，原告不須負舉證責任，且本件未逾民法第
    365條第1項規定之5年消滅時效，原告自得請求被告就系爭8
    6號房屋排水管瑕疵、系爭26號房屋之系爭1樓車庫漏水及廚
    房排水管瑕疵負買賣瑕疵擔保責任，並請求被告減少價金。
    亦得類推適用給付遲延規定，請求被告負不完全給付之債務
    不履行責任。另原告莊書羽依被告出具之延長保固契約，得
    請求被告給付更換系爭浴櫃之費用。
  ㈥房屋買賣契約書第10條約定：「有關本標的物之瑕疵擔保責
    任，悉依民法及其他有關法令規定辦理。」而非依保固書規
    定，足認本件並無特約排除或限制瑕疵擔保責任。保固書係
    強化出賣人責任，並非減少責任，本件之保固書為被告單方
    出具，並無原告簽名，除外條款並無排除買賣契約條款及法
    律規定之效力。被告以「保固書記載3年内免費服務不含因
    增建」為由，抗辯原告不能行使民法及消費者保護法規定之
    全部權利，顯將保固期間與物之瑕疵擔保、不完全給付等觀
    念，混為一談，自不足採。及保固書之性質僅為保固期内免
    費服務之限制，不能免除民法第359條、第227條及消費者保
    護法第51條規定之責任。
  ㈦被告依瑕疵擔保責任、不完全給付之債務不履行責任，應給
    付原告下列金額：
  ⒈系爭86號房屋：
　  ⑴瑕疵修復費用44萬5,453元。
　  ⑵鑑定費用4萬元、水管攝影及疏通費用6,000元。
　  ⑶瑕疵修復期間住宿費用2萬2,120元
　  ⑷綜上，原告張紹莉、陳建志請求被告減少之價金合計51萬3
      ,573元，而渠等係共同購買系爭86號房屋，爰請求被告各
      給付25萬6,786元及利息。
  ⒉系爭26號房屋：
　  ⑴瑕疵修復費用60萬6,298元。
　  ⑵鑑定費用4萬元、水管攝影及疏通費用共6,000元、2樓採光
      罩搭設費用9萬元。
　  ⑶瑕疵修復期間住宿費用2萬8,160元。
　  ⑷綜上，原告莊書羽請求被告減少之價金為77萬0,458元。又
      原告莊書羽為消費者，被告為興建房屋銷售之企業經營者
      ，應有消費者保護法第7條第1項規定之適用。因系爭1樓
      車庫漏水，可能造成1樓庭院照明燈之電源孔處潮溼引發
      短路而發生火災，人員更換照明燈泡時亦有觸電之危險，
      除屬於民法第354條第1項規定之瑕疵外，亦不符合消費者
      保護法第7條第1項安全性之規定，依同法第51條規定，原
      告莊書羽得請求損害額1倍以下之懲罰性賠償金。原告莊
      書羽已支付2樓採光罩費用9萬元，而2樓陽台欄杆與地面
      接縫處需再施作防水補強，費用為1萬7,500元，兩者合計
      為10萬7,500元，爰依消費者保護法第51條規定，請求被
      告給付該損害額1倍之懲罰性賠償金10萬7,500元，再加上
      前開77萬0,458元，被告應給付原告莊書羽87萬7,958元。
      　
二、被告則以下列情詞資為抗辯：
  ㈠聲明：
  ⒈原告之訴及假執行之聲請均駁回。
  ⒉如受不利判決，被告願供擔保，請准宣告免為假執行。 
  ㈡本件是成屋買賣，不論有無系爭瑕疵，原告於109年10月21日
    （即原證4王舜弘繪製排水管草圖之日期）以前，即知悉有
    排水不良問題。然原告遲至109年12月22日始寄發存證信函
    ，且檢附之其所謂水管攝影光碟破裂而無法讀取，距離原告
    知悉問題後已超過2個月，且原告未即時具體告知問題之狀
    況，屬民法第356條規定之「怠於為通知」，視為承認其所
    受領之排水管等物，原告自無權再向被告主張物之瑕疵擔保
    責任。
  ㈢系爭86、26號房屋已全部完工，原告就屋況逐項驗收合格，
    而交屋及辦理所有權移轉登記，可證房屋並不存在任何物之
    瑕疵。而原告自行委託臺南市土木技師公會鑑定，難謂客觀
    中立。且系爭鑑定報告並未就危險負擔移轉時之狀況為鑑定
    ，無法證明系爭瑕疵於危險負擔移轉時即已存在。又鑑定人
    王貽德技師並未使用科學方法為鑑定，立場不客觀，僅憑原
    告提供之資料及說詞，即作成系爭鑑定報告，未遵循民事訴
    訟法第324條至第327條、第334條規定之程序，不得作為證
    據。
  ㈣廚房排水管排水不順部分：
  ⒈原告提出之錄影光碟、土木技師公會鑑定時之廚房排水管態
    樣，並非被告交屋時之狀況，被告設計之排水管已被變更。
    原告未將防止滲水之套環套在排水管中間，以此呈現滲水假
    象，自無法證明危險負擔移轉時（即交屋或過戶時），原告
    主張之瑕疵即已存在，而需由被告負責。況且，保固書載明
    「保固期只有1年及變更設計不在保固範圍」原告逕自變更
    排水管設計已逾1年保固期，無權要求被告負責。若排水管
    自始就有高低起伏、有彎度或排水坡度不足，致廚房排水堵
    塞，應於交屋後即會堵塞，其他高度較廚房流理台之排水管
    更低的排水孔、管路，例如浴室地板之排水孔、洗手台、化
    糞池應早已堵塞，其他同建案之住戶也會反映排水管有瑕疵
    。但原告未證明系爭86、26號房屋有其他排水孔或管路有堵
    塞之現象，及交屋時廚房排水管排水不順。且原告於被證1
    交屋確認書第9項「排水正常」項目打勾確認。故原告、管
    路攝影人員、系爭鑑定報告及鑑定人王貽德技師之證述，均
    不足採。
　⒉況管路攝影畫面有看見油脂、黃色污垢留在排水管壁並積水
    ，顯見原告並未清潔及保養排水管，未盡到使用者及所有權
    人之保養義務。再者，訴外人王舜弘稱：「原告家的車子每
    天壓，加上來來去去的路人這樣壓，排水管容易變形。」（
    原證5譯文）可見廚房排水管若無法排水，係因原告及其親
    友、路人所致，而非交屋時之瑕疵。
　⒊另工程實務上，排水管線若有彎度，不會造成排水不順或堵
    塞，還能防止異味及蚊蟲，洗手台或馬桶之管線都有彎度更
    彎的「存水彎」設計。若如原告或鑑定人王貽德技師所言，
    系爭86、26號房屋廚房之排水管於完工時，已有彎度，該彎
    度係造成排水不順之原因，原告不可能於交屋4年後才提起
    本件訴訟。
  ㈤系爭1樓車庫漏水部分： 
　⒈由被證4之完工照片可知，電源孔屬室外空間本無漏水爭議，
    且當時並無漏水，若交屋時，房屋有瑕疵，原告莊書羽早就
    反應，其不僅未反應，還簽署建物現況確認書，確認並無漏
    水，故系爭26號房屋於危險負擔移轉時，應無漏水之情事。
    若陽台防水未做好或防水失效致水因重力滲入混凝土板裂縫
    ，不可能只有管線會有水痕，陽台下方之混凝土、電燈或玄
    關門電燈開關等，早就會出現漏水情形，並生影響（例如：
    電燈或電燈開關因漏水而無法開啟或短路）。
　⒉被證2保固書記載：「增建改建及外牆滲漏不在保固範圍」，
    原告莊書羽找人施作採光罩，施工後有漏水之情況，應由原
    告莊書羽自行負責，不在物之瑕疵擔保責任延長性質之保固
    責任範圍，也不在同性質之瑕疵擔保責任範圍。
  ㈥系爭浴櫃瑕疵部分：
　⒈由被證5完工照片可知，系爭浴櫃並無瑕疵，且系爭浴櫃已過
    1年之保固期，被告無須負責。且其他連棟及同建案之住戶
    ，浴櫃迄今仍完好，可見被告交付系爭浴櫃時，並無瑕疵，
    若有損壞，應可歸責於原告之事由所致。
　⒉由系爭鑑定報告、鑑定人王貽德技師均無法證明系爭浴櫃之
    防水功能未符合規範，亦無法判斷是人為因素或浴櫃交屋時
    本身材質問題。倘鈞院認被告須負保固責任及換新浴櫃，依
    被證10估價單，僅須1萬多元即可處理好，不須如系爭鑑定
    報告所示之價位及工法。
  ㈦原告莊書羽主張，其於修繕期間需要住2間三人房云云。然其
    未證明有懷孕，且預產期在6月，而需要住2間三人房。另原
    告同時主張物之瑕疵擔保及不完全給付，然其未證明系爭瑕
    疵係於買賣契約成立後、危險負擔移轉以前發生及存在，亦
    未證明「被告於保固期後仍有責任，且未依債務之本旨而為
    給付」。
三、兩造不爭執事項：
  ㈠原告張紹莉、陳建志與被告於106年5月14日簽立房屋買賣契
    約，約定由原告張紹莉、陳建志向被告購買系爭86號房屋，
    買賣價金為420萬元。嗣於106年6月22日登記在原告張紹莉
    、陳建志名下，應有部分各2分之1（本院卷一第23-29、355
    、357頁）。
  ㈡原告莊書羽與被告於106年5月14日簽立房屋買賣契約，約定
    由原告莊書羽向被告購買系爭26號房屋，買賣價金為560萬
    元。嗣於106年7月18日登記在原告莊書羽名下（本院卷一第
    31-39、361頁）。
  ㈢兩造係於106年5月14日簽立系爭86號、26號房屋之建物現況
    確認書，項次4「有滲漏水之情形」處勾選「否」，若有滲
    漏水處，買賣雙方同意賣方修繕後交屋（本院卷一第375-37
    9頁）。
  ㈣原告張紹莉、陳建志於109年10月21日委請長鑫環保企業社，
    至系爭86號房屋1樓廚房流理檯進行該廚房排水管之管內攝
    影（本院卷一第43-48、97頁）。
  ㈤原告莊書羽配偶張紹斌就系爭26號房屋之系爭1樓車庫漏水，
    曾向被告反應，被告人員曾於108年3月22日以LINE通訊軟體
    回覆：「Ａ10車庫上方電信盒漏水情形，如明年再無改善，
    公司答應給予屋主施作二樓採光罩費用(以＿元為限）。」嗣
    被告人員於同年4月間再以LINE通訊軟體傳送協議書予張紹
    斌，內容略謂：被告與原告莊書羽就系爭26號房屋之1樓車
    庫防水問題認知與施作方式見解不同，經雙方以7萬元達成
    協議，原告莊書羽自行施作處理防水問題，往後不得再有任
    何保固要求等（本院卷一第53、55頁）。
  ㈥系爭26號房屋之2樓主臥室浴櫃自109年起有腐朽損壞之現象
    （即系爭浴櫃瑕疵）（本院卷一第63-67頁）。
  ㈦原告莊書羽於110年1月4日，委請長鑫環保企業社，進行系爭
    26號房屋1樓廚房流理檯排水管之管內攝影（本院卷一第79
    、107頁）。
  ㈧原告3人認為系爭86號、26號房屋有上開廚房流理檯排水不順
    、系爭1樓車庫漏水、系爭浴櫃瑕疵，係被告施作不當產生
    之瑕疵，遂於109年12月22日以存證信函通知被告有上開瑕
    疵，原告張紹莉、陳建志請求依民法第359條減少價金；原
    告莊書羽請求就系爭1樓車庫漏水減少價金7萬元、更換2樓
    主臥室浴櫃、就廚房流理檯排水不順請求依民法第359條減
    少價金。被告於109年12月23日收受上開存證信函（本院卷
    一第69-77頁）。
  ㈨被告於109年12月30日寄發存證信函予原告3人，內容略謂：
    原告寄發之存證信函所附之光碟片已毀損破裂，無法讀取，
    已報由永康區調解委員會進行調解（本院卷一第77頁）。
  ㈩原告3人於110年1月間委請臺南市土木技師公會鑑定上開瑕疵
    原因及修復費用，原告張紹莉、陳建志就前揭鑑定，支出鑑
    定費用4萬元；被告莊書羽則支出鑑定費用4萬元（本院卷一
    第81-82頁）。
  被告於106年7月6日簽立保固書予原告莊書羽，其上記載：系
    爭26號房屋於106年7月31日至107年7月30日止負責保固一年
    ；2樓浴室洗臉檯下櫃體，保固到111年7月30日止（本院卷
    一第429頁）。
四、兩造爭執之事項：
  ㈠原告張紹莉、陳建志主張系爭86號房屋有上開瑕疵，依民法
    （法條規定詳原告歷次書狀）請求被告給付51萬3,573元（
    包含瑕疵修復費用44萬5,453元、鑑定費用4萬元、水管攝影
    、疏通費用6,000元、瑕疵修復期間住宿費用2萬2,120元）
    ，被告應各給付原告張紹莉、陳建志25萬6,786元，有無理
    由？
  ㈡原告莊書羽主張系爭26號房屋有上開瑕疵，依民法規定（法
    條規定詳原告歷次書狀），請求被告給付77萬0,458元（包
    含瑕疵修復費用60萬6,298元、鑑定費用4萬元、水管攝影、
    疏通費用6,000元、瑕疵修復期間住宿費用2萬8,160元）；
    另依消費者保護法第51條規定，請求懲罰性賠償金10萬7,50
    0元，合計請求被告給付87萬7,958元，有無理由？
五、得心證之理由：
　㈠按物之出賣人對於買受人，應擔保其物依第373條之規定危險
    移轉於買受人時無滅失或減少其價值之瑕疵，亦無滅失或減
    少其通常效用或契約預定效用之瑕疵。但減少之程度，無關
    重要者，不得視為瑕疵。出賣人並應擔保其物於危險移轉時
    ，具有其所保證之品質。買受人應按物之性質，依通常程序
    從速檢查其所受領之物。如發見有應由出賣人負擔保責任之
    瑕疵時，應即通知出賣人。買賣因物有瑕疵，而出賣人依前
    5條之規定，應負擔保之責者，買受人得解除其契約或請求
    減少其價金。買賣之物，缺少出賣人所保證之品質者，買受
    人得不解除契約或請求減少價金，而請求不履行之損害賠償
    ；出賣人故意不告知物之瑕疵者亦同。買受人因物有瑕疵，
    而得解除契約或請求減少價金者，其解除權或請求權，於買
    受人依第356條規定為通知後6個月間不行使或自物之交付時
    起經過5年而消滅，民法第354條、第356條第1項、第359條
    前段、第360條、第365條第1項分別定有明文。查原告於109
    年12月22日寄發存證信函通知被告有其主張之上開瑕疵，被
    告於同年12月23日收受（詳兩造不爭執事項㈧），而原告於1
    10年5月12日向本院對被告提起本件訴訟（本院卷一第13頁
    ），主張對被告行使民法第359條之減少價金請求權，未逾
    民法第365條第1項之6個月之除斥期間，合先敘明。
　㈡次按所謂物之瑕疵係指存在於物之缺點而言。凡依通常交易
    觀念，或依當事人之決定，認為物應具備之價值、效用或品
    質而不具備者，即為物有瑕疵，且不以物質上應具備者為限
    。若出賣之特定物所含數量缺少，足使物之價值、效用或品
    質有欠缺者，亦屬之（最高法院73年台上字第1173號民事判
    例參照）。再按民法第360條係就約定物之瑕疵擔保責任所
    為之特別規定，須出賣人就買賣標的物曾與買受人約定，保
    證有某種品質，而其物又欠缺其所保證品質時，買受人始得
    依該條規定向出賣人請求不履行之損害賠償。出賣人與買受
    人間有無此項保證品質之特約，應以契約內容及當事人立約
    當時之事實及其他一切證據資料為其判斷之標準。至於約定
    之方式，不問係由出賣人主動提出保證，或由買受人要求其
    品質，而出賣人予以同意，均無不可（最高法院83年度台上
    字第1707號民事判決意旨參照）。
　㈢查原告3人於110年1月間委請台南市土木技師公會鑑定上開瑕
    疵原因及修復費用，該會於110年2月23日出具案號110-037
    、000-000號鑑定報告書（下總稱系爭鑑定報告），內容約
    略如下（本院卷一第83-94頁）：
  ⒈系爭86號房屋（案號：000-000號）：
  ⑴廚房排水管路經管內攝影顯示，排水坡度因施工瑕疵致使排
    水不順，易生阻塞。
  ⑵研判上開瑕疵應與施工瑕疵有關，修復費用為44萬5,453元。
  ⒉系爭26號房屋（案號：000-000號）：
  ⑴系爭1樓車庫漏水，係車庫上方外牆磁磚因2樓陽台防水施工
    瑕疵，致使雨水滲入白華析出，沿外牆磁磚面垂流而下。
  ⑵系爭浴櫃瑕疵，係因材料品質無法長期處於有水環境中使用
    ，致使浴櫃因水滲入腐朽損壞。
  ⑶廚房排水管路經管內攝影顯示，排水坡度因施工瑕疵致使排
    水不順，易生阻塞。
  ⑷上開瑕疵研判應與施工及材質瑕疵相關，修復費用為60萬6,2
    98元。
　㈣系爭86號房屋：　
　⒈查原告張紹莉、陳建志因系爭86號房屋1樓廚房流理檯排水不
    順、溢流，而於109年10月21日委請長鑫環保企業社，進行
    系爭86號房屋1樓廚房排水管之管內攝影及疏通水管，共支
    出6,000元之費用，有管內攝影光碟、對話譯文、估價單、
    本院勘驗筆錄在卷可參（本院卷一第41-48、97頁、本院卷○
    000-000頁）。次查，系爭鑑定報告認系爭86號房屋廚房排
    水管路經管內攝影顯示，排水坡度因施工瑕疵致使排水不順
    ，易生阻塞，研判上開瑕疵應與施工瑕疵有關，修復費用為
    44萬5,453元，已如前述，而原告張紹莉、陳建志共支出鑑
    定費用4萬元等情，有統一發票在卷可參（本院卷一第81頁
    ）。
　⒉又臺南市土木技師公會王貽德技師於本院審理中以鑑定人身
    分具結證稱：系爭鑑定報告係我所製作，我會勘時到現場、
    看現況為專業之鑑估，系爭86號、26號房屋依原告提供之常
    管攝影資料，看來排水都有不順，一般來講排水設計是用重
    力排水，所謂重力排水就是利用其本身的重力來洩掉，重力
    排水是基本原則，不得已才用機械抽排，在這情況下就要保
    持它一定的坡度，坡度太平水流不出去，坡度太陡沖刷就很
    快，依水管攝視資料，坡度有高低起伏，不符原規範設計的
    坡度，造成後面使用上有堵塞跟堵塞以後流速排水不順。管
    線施工、埋設時，正常在埋設時就必須把坡度做出來，可能
    因為後續回填或施工影響造成管或底下施工不是很完善，造
    成有的地方陷下去比較多，有的地方造成高低差，坡度就有
    高底起伏的狀況。原則上設計時就要排除未來使用上可能造
    成外加荷重的影響，通常埋設管線會有一定的深度，避免使
    用上荷重造成管線坡度的沈陷，故排水不順的問題是可歸責
    於建商。現勘時我沒有辦法實際測量排水管線的坡度值，但
    當時有開水龍頭，放塞子在一樓廚房的排水口，注8分滿水
    之後，再拔開塞子觀看水流狀況，水有排出去看不出來不順
    ，因原告先前才剛叫廠商來通過排水管而已。我會勘是依照
    現況及申請人提出之資料，申請人提出水管攝影資料有排水
    不順的情形，在一段時間內就通了好幾次管路，我不是僅看
    當時排水是否順暢，也要檢視申請人提供有通過水管、水管
    攝影、維修紀錄，不會單考量一個因素，是就所有資料綜合
    評估。就建商在做排水管必須依圖施工，有一定坡度，不應
    該造成有高底起伏的狀況，因為有高低起伏的狀況，才會導
    致後面使用上容易出現污垢、油脂卡管阻塞的狀況，且廚房
    排水管使用一定會有油污附在上面，正常來說可能3年通一
    次管，不可能半年通一次，本案不是正常使用所出現的狀況
    等語（本院卷二第33-50頁）。
　⒊綜合上開證據及鑑定人之證述，足認系爭86號房屋1樓廚房流
    理檯排水管路，係被告興建房屋時所設置，其排水坡度、水
    管長度及管徑於交屋時早已埋設於地下而固定無法變動，故
    上開管路係因施工時坡度設計不當而有高低起伏，造成排水
    不順易生阻塞之情形，應為交屋時所存在之瑕疵，且可歸責
    於被告。
　⒋被告固抗辯系爭鑑定報告未遵循民事訴訟法第324條至第327
    條、第334條規定之程序，不得作為證據。且廚房排水管排
    水不順阻塞狀況，可能係原告使用習慣不佳，致使油污阻塞
    或遭原告車輛每天在其上反覆碾壓，造成水管變形所致云云
    。惟查：
　⑴按當事人提出之私文書，縱屬真正，亦僅有形式之證據力，
    至其實質證據力之有無，則應由法院調查審認。又鑑定人之
    鑑定意見可採與否，法院應踐行調查證據之程序而後定其取
    捨。倘法院不問鑑定意見所由生之理由如何，遽採為裁判之
    依據，不啻將法院採證認事之職權委諸鑑定人，與鑑定僅為
    一種調查證據之方法之趣旨，殊有違背（最高法院90年度台
    上字第771號民事判決意旨參照）。查系爭鑑定報告固未依
    民事訴訟法關於鑑定之規定，由法院選任鑑定機關予以鑑定
    ，而係屬私文書，且其內容並未記載鑑定意見所由生之理由
    ，然本院已傳喚撰寫系爭鑑定報告之鑑定人到場具結，由本
    院及兩造針對系爭鑑定報告之鑑定意見之心證產生及判斷標
    準予以訊問及發問，顯已踐行證據調查審理之程序，難認系
    爭鑑定報告不得由法院採為認定事實之證據。
　⑵又廚房本係烹飪、料理食物之處所，該處之流理檯常作為清
    洗碗盤、鍋具之用，其使用之排水管附著油污本係可預見之
    事，又鑑定人係證稱排水不順阻塞，係水管設計坡度不當所
    致，實與水管內之油污無關，被告並未提出相當之證據證明
    排水不順之狀況，係排水管卡附油脂污垢所致，難認其抗辯
    可採。
　⑶另排水管既埋設在房屋車庫地下，被告建造房屋之時，應得
    預見屋主之車輛會反覆進出停放，而將水管埋設至不受車輛
    進出碾壓影響之深度，倘水管確受車輛碾壓而變形導致排水
    不順，亦屬交屋時存在而得歸責於被告之瑕疵，被告此部分
    抗辯，亦屬無據。
　⒌基上，原告張紹莉、陳建志自得依民法第359條規定，請求被
    告請求被告減少價金，即給付給付因上開瑕疵支出水管及疏
    通費用6,000元、鑑定費用4萬元及預估瑕疵修補費用44萬5,
    453元，共計49萬1,453元。又原告張紹莉、陳建志係系爭86
    號房屋之共有人，應有部分各2分之1，故被告應各給付原告
    張紹莉、陳建志24萬5,726元（計算式：49萬1,453÷2＝245,7
    26，小數點以下捨去）。
　⒍另原告張紹莉、陳建志以瑕疵修補之施工過程會產生大量粉
    塵，有害於其子女之呼吸系統，且1樓難以行走，渠等須另
    覓地點居住，故請求被告應支付瑕疵修復期間14日之住宿費
    2萬2,120元云云，並提出臺南市土木技師公會110年3月18日
    （110）南土技字第0416號函及網路住宿資料為憑（本院卷
    一第103-105頁）。惟查，上開瑕疵修繕施工期間預估為14
    個工作天乙情，有上開函文及所附之預定施工作業進度表在
    卷可佐，堪信屬實。惟系爭86號房屋係地上4層之透天厝，
    有建物所有權狀在卷可參（本院卷一第355、357頁），而施
    工地點既在1樓，原告自可居住在3、4樓遠離施工噪音及粉
    塵，自無在外住宿之必要，是其此部分請求，尚屬無據。
　㈤系爭26號房屋：
　⒈系爭1樓車庫漏水部分：
　⑴查原告莊書羽109年4月間，曾以9萬元之代價，僱請振輝不銹
    鋼工程行施作系爭26號房屋2樓採光罩遮雨棚，以解決系爭1
    樓車庫漏水問題，惟嗣仍有漏水情況，業者認2樓陽台欄杆
    與地面接縫處需進行牆面防水修繕工程，修復費用預估為1
    萬7,500元，有估價單2紙及工程報價單在卷可佐（本院卷一
    第57、59、473頁）。
　⑵次查，系爭鑑定報告認系爭1樓車庫漏水，係車庫上方外牆磁
    磚因2樓陽台防水施工瑕疵，致使雨水滲入白華析出，沿外
    牆磁磚面垂流而下，研判應與施工及材質瑕疵相關，業如前
    述，且鑑定人王貽德技師於本院審理中具結證稱：依據現勘
    狀況研判，該瑕疵於交屋前就已存在，因為電源孔上面的陽
    台防水作用失效，造成下雨後，會從該處滲下來，因為有通
    路，水就會沿著通路滲出來。如果是新建成屋沒多久，這就
    應該歸責於建商。戶外電源孔原則上設計時是不允許漏水，
    當然是瑕疵。如果是採光罩施工不慎，會造成漏水，但不會
    從電源孔裡面漏水出來。漏水成因有三要件，要有水、水的
    驅動力及通道，在電源孔的情形，水是從電源孔上面的陽台
    或露台下雨時積在那邊，陽台或露台防水失效後，水因重力
    滲入混凝土板裂縫，沿著這些通道，才造成水從這些通道流
    出來。電源孔可能原先施工就有很多問題，所以造成重新修
    改，重做好幾次，我專業判定可以排除採光罩施工的問題。
    原告另跟我提到原本電源孔只有做好看的而已，裡面沒有管
    、沒有線等語（本院卷二第35-50頁）。準此，足認系爭1樓
    車庫漏水，係應2樓陽台防水施工瑕疵所致，為交屋時即存
    在之瑕疵，可歸責於被告，且與採光罩之施工無關。
　⑶被告固辯稱：由完工照片可知當時並無漏水，且原告已簽署
    建物現況確認書，確認無滲漏水情形，且可能係原告僱工施
    作採光罩所致云云，並提出照片為證（被證4，本院卷一第5
    57、559頁）。惟查：
　①原告莊書羽既已否認該照片為系爭26號房屋之完工照片，難
    認有何證明力可言。又一般消費者於購買建商起造之新成屋
    ，交屋時僅能檢查房屋外觀或所附之設備有無損壞，就房屋
    是否有無滲漏水之瑕疵，如無專業之儀器檢測或交屋時適逢
    大雨或颱風來襲，實難發覺，原告莊書羽固在建物現況確認
    書勾選無滲漏水之情形，然並不表示系爭1樓車庫漏水瑕疵
    於交屋時不存在。
　②而原告莊書羽配偶張紹斌於原告莊書羽109年4月僱工施作採
    光罩前，早就向被告反應系爭1樓車庫漏水問題，被告人員
    亦於108年3月22日、同年4月間以LINE回覆相關漏水解決方
    式（詳兩造不爭執事項㈤），顯見系爭1樓車庫漏水與施作採
    光罩無涉，而斯時始經被告交屋後1年多，依被告出具之保
    固書之保固事項第2條規定（本院卷一第429頁），被告於交
    屋3年內應免費修繕屋頂、外牆、牆壁滲水，本應負瑕疵瑕
    修補之責任。是被告上開抗辯，尚屬無據。
  ⒉系爭浴櫃瑕疵：
  ⑴查系爭鑑定報告認定系爭浴櫃瑕疵，係因材料品質無法長期
    處於有水環境中使用，致使浴櫃因水滲入腐朽損壞，研判應
    與施工及材質瑕疵相關乙情，已如前述，復有現場照片為證
    （本院卷一第63-67頁）。且鑑定人王貽德技師於本院審理
    中具結證稱：系爭浴櫃有腐朽下沈，是使用時水滲入材料內
    部造成材料腐蝕劣化，如果是剛交屋沒多久，就可以歸責是
    材料本身的問題，在浴室作為浴櫃，當然需要用到防水的板
    材，因為是在有水的環境，如果使用年限要符合需求，材料
    當然要防水，不然材料一下子就壞掉了。就現況來講，如果
    防水，不會在短期間就造成防水失效、材料腐爛，即就現況
    看，一些板材的防水措施是失效的，不建議局部修繕，裡面
    材質已經腐爛，整組浴櫃換掉比較適合。系爭浴櫃應該看當
    時產品的保固責任，因為兩造應該有對此部分做驗收，應該
    回到產品的保固責任來講等語（本院卷二第35-50頁）。
  ⑵次查，被告於106年7月6日簽立保固書予原告莊書羽，其上記
    載：系爭26號房屋於106年7月31日至107年7月30日止負責保
    固一年；2樓浴室洗臉檯下櫃體，保固到111年7月30日止等
    情，為兩造所不爭執，堪信屬實。系爭浴櫃既仍在上開保固
    書之保固期間內，故被告仍有修繕系爭浴櫃瑕疵之義務，惟
    自鑑定人之上開證述，系爭浴櫃瑕疵已難以修復應更換新品
    為宜，故被告自應負擔更換系爭浴櫃之費用。
  ⒊1樓廚房排水管排水不順阻塞之瑕疵：
　⑴查原告莊書羽於110年1月4日，委請長鑫環保企業社，進行系
    爭26號房屋1樓廚房流理檯排水管之管內攝影及疏通水管，
    支出6,000元之費用，有管內攝影光碟、對話譯文、估價單
    、本院勘驗筆錄在卷可參（本院卷一第41、79、107頁、本
    院卷○000-000頁）。次查，系爭鑑定報告認系爭26號房屋廚
    房排水管路經管內攝影顯示，排水坡度因施工瑕疵致使排水
    不順，易生阻塞，研判應與施工及材質瑕疵相關等情，已如
    前述，而原告莊書羽共支出鑑定費用4萬元等情，有統一發
    票在卷可參（本院卷一第81頁）。
　⑵再參酌鑑定人王貽德技師之上開證述及本院前揭關於系爭86
    號房屋廚房排水管排水不順之理由（詳上開理由㈣⒉⒊⒋），可
    認上開管路係因施工時坡度設計不當而有高低起伏，造成排
    水不順易生阻塞之情形，應為交屋時所存在之瑕疵，且可歸
    責於被告。
  ⒋基上，原告莊書羽自得依民法第359條規定，請求被告減少價
    金，即給付因上開瑕疵支出之系爭1樓車庫漏水修繕費用9萬
    元、水管及疏通費用6,000元、鑑定費用4萬元及上開瑕疵修
    補預估費用60萬6,298元，共計74萬2,298元。
  ⒌至原告莊書羽以瑕疵修補之施工過程會產生大量粉塵，有害
    於其子女之呼吸系統，且1樓難以行走，渠等須另覓地點居
    住，故請求被告應支付瑕疵修復期間16日之住宿費2萬8,160
    元，且系爭1樓車庫漏水瑕疵，不符合消費者保護法第7條第
    1項規定，故依消費者保護法第51條規定，請求懲罰性賠償
    金10萬7,500元云云，並提出臺南市土木技師公會110年3月1
    8日（110）南土技字第0416號函及網路住宿資料為憑（本院
    卷一第103-105頁）。惟查：
  ⑴上開瑕疵修繕施工期間預估為16個工作天乙情，有上開函文
    及所附之預定施工作業進度表在卷可佐，堪信屬實。惟系爭
    26號房屋係地上4層之透天厝，有建物所有權狀在卷可參（
    本院卷一第361頁），而施工地點既在1、2樓，原告自可居
    住在3、4樓遠離施工噪音及粉塵，自無在外住宿之必要，是
    其此部分請求，尚屬無據。
  ⑵按消保法第51條規定：依本法所提之訴訟，因企業經營者之
    故意所致之損害，消費者得請求損害額三倍以下之懲罰性賠
    償金；但因過失所致之損害，得請求損害額一倍以下之懲罰
    性賠償金。消費者與企業經營者間就商品，或服務發生爭議
    ，消費者團體或消費者個人依消保法之規定起訴者，雖均有
    該條規定之適用，但以按該法所提之訴訟為限（最高法院10
    1年度台上字第122號民事判決意旨參照）。查原告莊書羽起
    訴係主張被告就系爭26號房屋之上開瑕疵，應負民法上不完
    全給付及瑕疵擔保責任，難認係依消費者保護法規定提起訴
    訟，自不得依該法第51條規定，請求被告給付懲罰性賠償金
    10萬7,500元。
六、綜上所述，原告依物之瑕疵擔保責任法律關係，請求被告給
    付原告張紹莉24萬5,726元、原告陳建志24萬5,726元、原告
    莊書羽74萬2,298元，及均自起訴狀繕本送達之翌日即110年
    6月17日（本院卷一第347頁）起至清償日止，按週年利率5％
    計算之利息，為有理由，應予准許。逾此範圍之請求，為無
    理由，應予駁回。
七、兩造其餘主張、陳述及所提之證據暨攻擊防禦方法，經本院
    斟酌後，認為均不足以影響本判決之結果，無庸再逐一予以
    論列，併此敘明。
八、至兩造均陳明願供擔保，聲請本院宣告假執行及免為假執行
    ，經核於法並無不合，爰依民事訴訟法第390條第2項、第39
    2條第2項規定，酌定如主文第4項所示之相當擔保金額併准
    許之。至原告敗訴部分，其假執行之聲請，因訴之駁回而失
    所依附，應併予駁回。
九、訴訟費用負擔之依據：民事訴訟法第79條。　　
中　　華　　民　　國　　111 　年　　4 　　月　　29　　日
                  民事第一庭　法  官　陳尹捷
以上正本係照原本作成。
如不服本判決，應於判決送達後20日內，向本院提出上訴狀並表
明上訴理由，如於本判決宣示後送達前提起上訴者，應於判決送
達後20日內補提上訴理由書（須附繕本）。
如委任律師提起上訴者，應一併繳納上訴裁判費。  　　　　　
中　　華　　民　　國　　111 　年　　4 　　月　　29　　日
                              書記官　曾美滋